【裁判字號】    97,上訴,1707
【裁判日期】    970807
【裁判案由】    毒品危害防制條例
【裁判全文】
臺灣高等法院刑事判決                97年度上訴字第1707號
上  訴  人  台灣板橋地方法院檢察署檢察官
被      告  甲○○
                      樓
指定辯護人  本院公設辯護人郭書益
上列上訴人因被告違反毒品危害防制條例案件，不服台灣板橋地
方法院九十六年度訴字第三一七二號，中華民國九十七年一月三
十一日第一審判決（起訴案號：台灣板橋地方法院檢察署九十六
年度偵字第一二八一八號），提起上訴，本院判決如下：
    主  文
原判決撤銷。
甲○○所犯如附表各欄所示之罪，各處如附表各欄所示之宣告刑
，及各沒收如附表各欄所示之物，未扣案之犯罪所得，如全部或
一部不能沒收時，以其財產抵償之。應執行有期徒刑伍年陸月，
扣案之摩托羅拉黑色行動電話機壹具（含0000000000
行動電話門號卡壹張）、未扣案之犯罪所得新台幣陸仟肆佰元，
均沒收，未扣案之犯罪所得新台幣陸仟肆佰元，如全部或一部不
能沒收時，以其財產抵償之。
    事  實
一、甲○○綽號「阿宏」，於民國九十四年五月十三日，因偽造
    有價證券案件經台灣士林地方法院判處有期徒刑二月，緩刑
    三年，九十四年六月十三日確定；於緩刑期間，仍不知戒慎
    ，明知愷他命（Ketamine，俗稱Ｋ他命）及甲氧基甲基安非
    他命（Para-methoxy methamphetamine，簡稱ＰＭＭＡ），
    均為毒品危害防制條例所列之第三級毒品，不得非法販賣及
    持有，竟意圖營利，於九十六年三月間某日起至九十六年五
    月中旬某日止，經就讀同所國中前後期之校友，綽號「偉仔
    」或「猴子」之乙○○，持用0000000000行動電
    話門號，撥打甲○○持用之0000000000行動電話
    門號聯絡後，先前後四次，雙方在台北縣板橋市○○路某全
    家便利超商碰面，以Ｋ他命一克新台幣（下同）七百元及Ｐ
    ＭＭＡ一顆三百元，計一千元，販賣Ｋ他命一克及ＰＭＭＡ
    一顆與乙○○三次，以Ｋ他命一個（毛重約一克）八百元，
    販賣三個，計二千四百元之Ｋ他命與乙○○一次，又於九十
    六年五月中旬某日，雙方約在台北縣板橋市○○路○段附近
    ７－１１超商碰面，以Ｋ他命一克七百元及ＰＭＭＡ一顆三
    百元，計一千元，販賣Ｋ他命一克及ＰＭＭＡ一顆與乙○○
    一次。嗣於九十六年六月二日下午四時五十五分許，甲○○
    因乙○○積欠其三千元借款遲未歸還，撥打電話向乙○○催
    討，二人於同日晚上十一時，在台北縣泰山鄉○○路與楓江
    路附近全國加油站碰面談判，乙○○表示待其領取工資，始
    有能力返回，要求甲○○延後，甲○○不同意，開口數落、
    責罵乙○○，乙○○不予理會即逕自騎機車離開，甲○○見
    狀，隨即駕駛七一七一－ＥＲ號自用小客車，自後追乙○○
    騎乘之機車，於行經楓江路與文化街口，乙○○放慢車速，
    緊隨在後之甲○○來不及減速，自後追撞乙○○之機車，致
    乙○○倒地受有左手中指、無名指、小指、左手無名指、小
    指、左手臂、右手手肘、右肩膀、左膝蓋等多處擦傷（所涉
    過失傷害犯行，乙○○撤回告訴，經原審判決公訴不受理）
    ；台北縣政府警察局新莊分局泰山分駐所警員接獲報案抵達
    現場處理，經徵詢甲○○同意後，自甲○○駕駛之七一七一
    －ＥＲ號自用小客車內放置之面紙盒內搜出，甲○○於九十
    六年五月底，在台北縣永和市「ＴＥＭＰＯ舞廳」，以Ｋ他
    命一公克五百元，ＰＭＭＡ一顆二百元之價格，向綽號「阿
    和」之不詳姓名、年籍男子，購買取得之Ｋ他命六包（驗餘
    淨重一六八點四五公克）、ＰＭＭＡ六十顆、所附贈之一粒
    眠二十顆，及搜出與本案無關之現金一萬五千二百六十五元
    、甲○○所有持以販賣Ｋ他命、ＰＭＭＡ與乙○○聯絡用之
    摩托羅拉黑色行動電話機一支（含0000000000行
    動電話門號卡一張）、與本案無關之甲○○母親黃金理所有
    之摩托羅拉銀色行動電話機一具（手機序號：000000
    000000000號，含行動電話門號卡一張），因而被
    查獲。
二、案經台北縣政府警察局新莊分局報請台灣板橋地方法院檢察
    署檢察官偵查起訴。
    理  由
壹、證據能力部分：
    關於證人乙○○於警詢、偵查之供述部分：
一、按被告以外之人於檢察事務官、司法警察官或司法警察調查
    所為之陳述，與審判中不符時，其先前之陳述具有較可信之
    特別情況，且為證明犯罪事實存否所必要者，得為證據，刑
    事訴訟法第一百五十九條之二定有明文。證人乙○○於警詢
    證述於九十六年三月間某日至同年五月中旬，前後四次，以
    Ｋ他命一克七百元、ＰＭＭＡ一顆三百元之價格，向被告購
    買Ｋ他命一克及ＰＭＭＡ一顆，以Ｋ他命一克八百元，向被
    告購買三克Ｋ他命一次，其嗣於偵查、原審及本院改稱係與
    被告合資購買，致其警詢供述與偵查、審判供述不符；並於
    九十七年七月十七日本院審理時指稱：「…我在警局有被逼
    供，警察用比較兇的口氣，他還有打我的巴掌，就是說搜到
    搖頭丸，我說沒有看到警察就兇我，警察要我說被告有賣給
    我…」（九十七年七月十七日本院審判筆錄第七頁）等詞，
    惟證人乙○○於偵查、原審均未指陳前揭有關向被告購買Ｋ
    他命、ＰＭＭＡ之供述，有非出於自由意願之情事，僅於原
    審時稱：「作筆錄錄音時，我有跟警察講…我們是一起合買
    ，可是警察把音機關掉，小聲叫我講是跟他（指被告）購買
    的，後來開始錄音時，我就照警察叫我講說向被告買的這樣
    筆錄…」（九十六年十二月十三日原審審判筆錄，原審卷第
    五十七頁）等詞；本院審酌證人乙○○於偵查雖證稱係與被
    告集資合買Ｋ他命、ＰＭＭＡ之供述，然同時亦證稱：「…
    我跟他說Ｋ他命跟搖頭丸（係ＰＭＭＡ之誤）各一個，搖頭
    丸三百元、Ｋ他命七百元…當晚八、九點，我們約在四維路
    的全家，一手交錢一手拿貨…之後我又打電話給他，也是跟
    他說要各一個，這樣的方式前後共約四次，都是一手交錢一
    手交貨，最近一次是在九十六年五月中旬，在板橋市○○○
    路○段附近７－１１超商前交易，購得搖頭丸一粒、Ｋ他命
    一支，共一千元，這四次都有付清，這中間有一次是買Ｋ他
    命三個，總共二千四百元，後來因為沒工作，約在（九十六
    年）五月底跟他借三千元當生活費。這時候已經沒有錢購買
    Ｋ他命或搖頭丸，我就沒有跟他買…。共跟他買五次。也就
    是說其中有四次是買各一，只有那一次是買三個Ｋ他命…」
    （九十六年度偵字第一二八一八號卷第一二七頁、第一二八
    頁）等，係供述向被告「買」Ｋ他命及ＰＭＭＡ，有關向被
    告拿Ｋ他命、ＰＭＭＡ及交付價金之內容，亦與警詢相符，
    而且，證人乙○○許於警詢之證述距案發日較近，當時記憶
    自較深刻，可立即反應所知，不致因時隔日久而遺忘案情，
    及較無來自被告同庭在場之壓力而出於虛偽不實之指證，或
    事後串謀而故為迴護被告之機會，揆諸上開說明，證人乙○
    ○於警詢中所為之陳述，客觀上應具有較可信之特別情況，
    而其係陳述向被告購買毒品之親身經歷事實，亦為證明被告
    所涉販賣第三級毒品之犯罪事實存否所必要者，依上揭規定
    ，其於警詢之證言自有證據能力。
二、證人乙○○於偵查中向檢察官所為之陳述，屬被告以外之人
    於審判外所為之陳述，為傳聞證據，惟現階段刑事訴訟法規
    定檢察官代表國家偵查犯罪、實施公訴，依法其有訊問被告
    、證人及鑑定人之權，證人、鑑定人且須具結，而實務運作
    時，檢察官偵查中向被告以外之人所取得之陳述，原則上均
    能遵守法律規定，不致違法取供，是以，刑事訴訟法於九十
    二年二月六日修正時，即為兼顧理論與實務，以該法第一百
    五十九條之一第二項規定，除顯有不可信之情況者外，得為
    證據。查證人乙○○於偵查時以證人之身分陳述，係經告以
    具結義務及偽證處罰後，命朗讀證人結文與具結，而於負擔
    偽證罪之處罰心理下證述，並以具結擔保其供述之真實性，
    又無受其他不當外力干擾之情形，是證人乙○○於偵查所為
    之供述，依刑事訴訟法第一百五十九條之一第二項規定，得
    為本案之證據。
貳、實體部分：
一、訊據被告否認有販賣第三級毒品犯行，辯稱：「…我有拿毒
    品給乙○○，乙○○要我幫他買，我買回來就拿給他，我並
    沒有賺取中間的價差…」（九十七年六月二日本院準備程序
    筆錄第二頁）、「…我沒有販賣毒品給乙○○，也沒有轉讓
    毒品給乙○○，我只是幫他購買，他要我幫他購買，因為我
    去買，所以順便幫他購買，買回來我把他要我幫忙買的東西
    拿給他，這樣就說我轉讓毒品，我很難信服…」（九十七年
    七月十七日本院審判筆錄第十二頁、第十三頁）等語。
二、經查：
  (一)九十六年六月二日下午四時五十五分許，被告撥打電話與乙
    ○○聯絡，催討三千元之借款，並約於當日晚上十一時，在
    台北縣泰山鄉○○路與楓江路附近全國加油站碰面，屆時二
    人在相約地點碰面，乙○○嘉宏表示待其領取工資後，始有
    能力返回，要求被告延後，被告不同意，開口數落、責罵乙
    ○○，乙○○不予理會即逕自騎機車離開，被告見狀，隨即
    駕駛七一七一－ＥＲ號自用小客車，自後追乙○○騎乘之機
    車，於行經楓江路與文化街口，乙○○放慢車速，緊隨在後
    之被告來不及減速，自後追撞乙○○之機車，致乙○○倒地
    受有左手中指、無名指、小指、左手無名指、小指、左手臂
    、右手手肘、右肩膀、左膝蓋等多處擦傷；當晚十一時三十
    五分許，台北縣政府警察局新莊分局泰山分駐所警員接獲報
    案抵達現場處理，自被告駕駛之七一七一－ＥＲ號自用小客
    車內放置之面紙盒內搜出白色粉末六包、粉紅色藥丸四十顆
    、深紅色藥丸二十顆、青綠色藥丸二十顆，自被告身上搜出
    現金一萬五千二百六十五元、摩托羅拉黑色行動電話機一支
    （含0000000000行動電話門號卡一張）、銀色行
    動電話機一具（手機序號：00000000000000
    0號，行動電話門號卡一張），已據被告、證人乙○○供述
    甚詳，並有台北縣政府警察局新莊分局搜索扣押筆錄、自願
    受搜索同意書、扣押物品收據、扣押物品目錄表；前揭扣案
    之白色粉末六包、藥丸八十顆經送鑑驗結果，白色粉末六包
    ，檢出Ｋ他命成分，驗餘淨重一百六十八點四五公克；粉紅
    色藥丸四十顆及深紅色藥丸二十顆，均檢出ＰＭＭＡ成分，
    青綠色藥丸二十顆，均檢出一粒眠成分，此有台灣檢驗科技
    股份有限公司濫用藥物檢報告三份可憑（同前偵查卷第一四
    五頁、第一四六頁、第九十一頁至第九十三頁）。而前揭扣
    案之Ｋ他命六包、ＰＭＭＡ六十顆，係被告於九十六年五月
    底，在台北縣永和市「ＴＥＭＰＯ舞廳」，以Ｋ他命一公克
    五百元，ＰＭＭＡ一顆二百元之價格，向綽號「阿和」之不
    詳姓名、年籍男子購買取得，一粒眠二十顆則係「阿和」附
    贈一節，已據被告供明在卷（九十六年六月三日警詢筆錄，
    同前偵查卷第十三頁、九十六年六月三日、九十六年七月三
    十一日偵查筆錄，同前偵查卷第八十一頁、第一三九頁）。
  (二)九十六年三月間某日至同年五月中旬，乙○○持用0000
    000000行動電話門號，撥打被告持用0000000
    000行動電話門號聯絡後，雙方在台北縣板橋市○○路某
    全家便利超商碰面，被告以Ｋ他命一克七百元及ＰＭＭＡ一
    顆三百元，計一千元，販賣Ｋ他命一克及ＰＭＭＡ一顆與乙
    ○○三次，以Ｋ他命一克八百元，販賣三克Ｋ他命三克與乙
    ○○一次，又於九十六年五月中旬，雙方在台北縣板橋市○
    ○路○段附近７－１１超商碰面，以Ｋ他命一克七百元及Ｐ
    ＭＭＡ一顆三百元，計一千元，販賣Ｋ他命一克及ＰＭＭＡ
    一顆等事實，已據證人乙○○於九十六年六月三日警詢證述
    ：「…我大約於三個月前有接到甲○○…手機（00000
    00000）打我手機（0000000000）告訴我有
    東西，問我要不要，那時候的意思即是甲○○手上有Ｋ他命
    、搖頭丸（應係ＰＭＭＡ）…要賣給我，問我要不要…我有
    吸食過Ｋ他命及搖頭丸（應係ＰＭＭＡ）…我均向甲○○…
    購買，搖頭丸（應係ＰＭＭＡ）一粒三百元，Ｋ他命一支七
    百元…以上述手機聯絡…最後一次是九十六年五月中旬，在
    台北縣板橋市○○○路二八五巷口附近７－１１超商前交易
    毒品，購得搖頭丸（應係ＰＭＭＡ）一粒、Ｋ他命一支，共
    …一千元…」（同前偵查卷第二十三頁、第二十四頁）、「
    …我至今只曾向他（指被告）買過五次毒品…」（同前偵查
    卷第二十七頁）等語，及於九十六年七月十九日偵查時具結
    證述：「…今年三月的時候…我跟他說Ｋ他命跟搖頭丸（係
    ＰＭＭＡ之誤）各一個，搖頭丸三百元、Ｋ他命七百元…當
    晚八、九點，我們約在四維路的全家，一手交錢一手拿貨…
    之後我又打電話給他，也是跟他說要各一個，這樣的方式前
    後共約四次，都是一手交錢一手交貨，最近一次是在九十六
    年五月中旬，在板橋市○○路○段附近７－１１超商前交易
    ，購得搖頭丸一粒、Ｋ他命一支，共一千元，這四次都有付
    清，這中間有一次是買Ｋ他命三個，總共二千四百元，後來
    因為沒工作，約在（九十六年）五月底跟他借三千元當生活
    費。這時候已經沒有錢購買Ｋ他命或搖頭丸，我就沒有跟他
    買…其中一次…我打電話給他（被告），跟他說我要拿下面
    三個多少錢，意思是說Ｋ他命三克。他說一個八百元，我說
    要帶三個，總共二千四百元…是在板橋市○○路的７－１１
    超商。之後我…又再買Ｋ他命及搖頭丸各一，總共一千元。
    我共跟他買五次。也就是說其中有四次是買各一，只有那一
    次是買三個Ｋ他命…」（九十六年度偵字第一二八一八號卷
    第一二六頁、第一二七頁、第一二八頁）等語綦詳，被告亦
    坦認前後四次，將Ｋ他命一克及ＰＭＭＡ一顆交與乙○○，
    並向乙○○收取Ｋ他命七百元及ＰＭＭＡ三百元，一次將Ｋ
    他命三克交與乙○○，並向乙○○收取二千四百元（九十六
    年十二月十三日原審審判筆錄，原審卷第六十二頁、第六十
    五頁）。
  (三)雖然證人乙○○偵查、原審及本院審理時證稱：「…他跟我
    說，他認識一個藥頭的東西比較便宜，要我跟他一起買…他
    是跟我說一起合買…」（九十六年七月十九日偵查筆錄，同
    前偵查卷第一二六頁、第一二七頁）、「…被告跟我說，他
    有認識的人，他買比較便宜…（你何時開始與被告合買？購
    買數量、種類、價格？）九十六年三月份開始，數量不一定
    ，都買搖頭丸（應係ＰＭＭＡ）及Ｋ他命，價格也不一定。
    三月份開始到五月中有五次…（買五次的錢你是否都付清？
    ）是…（這五次被告交給你Ｋ他命及搖頭丸（應係ＰＭＭＡ
    ）時，你再把錢交給他？）是…他打來問我要不要合買，有
    二、三次是我主動打電話給他的，有講到合買搖頭丸（應係
    ＰＭＭＡ）及Ｋ他命及數量、價格…」（九十六年十二月十
    三日原審審判筆錄，原審卷第五十七頁、第五十九頁）、「
    …甲○○打電話問我，說他有認識的藥頭，會比較便宜，問
    我是否要與他一起合買，我就說好，我要甲○○先幫我付錢
    ，之後我再拿錢給他，被告與我電話聯絡之後，被告約四、
    五小時之後，就在他家附近將搖頭丸拿給我，我有拿錢給被
    告，金額大約是一、二千元，這種情況有四、五次…除了被
    告打電話給我，也有我打給被告…」（九十七年七月十七日
    本院審判筆錄第九頁）等語，證稱係與被告合資購買，並於
    本院審理時供陳：「…我在警局有被逼供，警察用比較兇的
    口氣，他還有打我的巴掌，就是說搜到搖頭丸，我說沒有看
    到，警察就兇我，警察要我說被告有賣給我…我有向檢察官
    說…」等詞（九十七年七月十七日本院審判筆錄第七頁、第
    九頁）；由於證人於警詢之證述距案發日較近，當時記憶自
    較深刻，可立即反應所知，不致因時隔日久而遺忘案情；且
    較無來自被告同庭在場之壓力而出於虛偽不實之指證，或事
    後串謀而故為迴護被告之機會；本件證人乙○○於偵查、原
    審均未指陳前揭有關向被告購買Ｋ他命、ＰＭＭＡ之供述，
    有遭警察刑求逼供等非出於自由意願之情事，僅於原審時稱
    ：「…作筆錄錄音時，我有跟警察講…我們是一起合買，可
    是警察把音機關掉，小聲叫我講是跟他（指被告）購買的，
    後來開始錄音時，我就照警察叫我講說向被告買的這樣筆錄
    …」（九十六年十二月十三日原審審判筆錄，原審卷第五十
    七頁）等詞，且於偵查經檢察官訊問施用之毒品來源時，證
    人乙○○係供述：「我共跟他『買』五次。也就是說其中有
    四次是『買』各一，只有那一次是『買』三個Ｋ他命…」（
    九十六年度偵字第一二八一八號卷第一二七頁、第一二八頁
    ），同時表示：「我不知道他的貨怎麼來的，用多少錢買的
    ，他是跟我說合買，他報給我的價格就是Ｋ他命七百元、搖
    頭丸（係ＰＭＭＡ之誤）一粒三百元。我不知道他是否從中
    抽成…其中一次…我打電話給他說拿『下面』三個多少錢…
    是說Ｋ他命三克。他說一個八百元…這比我之前買的Ｋ他命
    貴一百元，他說這個比之前拿給我的量多一點，所以才會每
    個多一百元…」（同前偵查卷第一二七頁）等，可知證人乙
    ○○與被告聯絡拿取Ｋ他命及ＰＭＭＡ時，被告告知之價格
    固定，且因量多而調整價格，顯然與被告、證人乙○○所稱
    集資以購買較便宜之Ｋ他命及ＰＭＭＡ不符；由此可見，證
    人乙○○供稱，係與被告合資購買Ｋ他命、ＰＭＭＡ，為迴
    護被告之詞，殊難採信。
  (四)販賣第三級毒品Ｋ他命、ＰＭＭＡ，係政府嚴予查緝之違法
    行為，且Ｋ他命、ＰＭＭＡ可任意分裝或增減其分量，而每
    次買賣之價量，亦隨時隨雙方關係之深淺、當時之資力、需
    求程度及對行情之認知等因素，機動的調整，因之販賣之利
    得，除經坦承犯行，或帳冊價量均記載明確外，委難查得實
    情，是縱未確切查得販賣賺取之實際差價，但除別有事證，
    足認係按同一價格轉讓，確未牟利之情形外，尚難執此認非
    法販賣之事證有所不足，致知過坦承者難辭重典，飾詞否認
    者反得逞僥倖，而失情理之平；又Ｋ他命、ＰＭＭＡ之價格
    不低，取得不易，凡為販賣之不法勾當者，苟無利可圖，應
    無甘冒被查緝法辦重刑之危險，平白無端義務為該買賣之工
    作，是其販入之價格必較售出之價格低廉，而有從中賺取買
    賣差價牟利之意圖及事實，應屬符合論理法則且不違背社會
    通常經驗之合理判斷。至於被告雖供稱：「…我在偵查時說
    Ｋ他命一克五百元，搖頭丸（應係ＰＭＭＡ）一粒二百元，
    因為數量買多，才有這種價錢，至於報價給乙○○Ｋ他命一
    克七百元，搖頭丸（應係ＰＭＭＡ）一粒三百元，是因為數
    量比較少，所以才是這個價格，因為物價波動，所以價錢不
    一定，我沒有從中賺差價，要合買時，我有跟他說Ｋ他命現
    在的價錢，有七百的也有八百的，我們一起合買比較便宜，
    至於五百是我最後一次買，我自己一次買二百克，所以一克
    才五百元，買愈多價格愈便宜。搖頭丸（應係ＰＭＭＡ）有
    二百（元）也有三百（元）的，看數量多少而定價錢，也要
    看賣我的那個人他說多少價錢，我覺得合理才買。我跟乙○
    ○合買的搖頭丸（應係ＰＭＭＡ）沒有二百元的，我跟乙○
    ○合買都是三百元，我跟阿和買的時候就是三百元。我剛才
    說的每顆二百元是我最後一次自己買的，一次買六十顆的價
    錢…」（九十六年十二月十三日原審審判筆錄，原審卷第六
    十六頁）等，惟如前所述，九十六年三月間某日至同年五月
    中旬，不論是被告主動與乙○○聯絡，或是乙○○與被告聯
    絡，被告尚未與乙○○碰面交付Ｋ他命、ＰＭＭＡ及向乙○
    ○收取價金前，在電話中告知乙○○Ｋ他命一克及ＰＭＭＡ
    一顆之價格，均係固定，即Ｋ他命一克七百元、ＰＭＭＡ一
    顆三百元，其中一次因所交付之每單位之量，較之前所拿取
    之量多，價格則調高為八百元，均與所指集資以購買較便宜
    之Ｋ他命、ＰＭＭＡ之情形有間，再參諸被告於九十六年六
    月三日警詢時，台北縣警察局新莊分駐所警察詢問被告：「
    你吸食毒品來源為何？價格多少？對方的年籍？如何連絡？
    」，被告回答：「Ｋ他命一顆（應係克之誤載）五百元的價
    格買來。來源是舞廳認識的一個朋友，我不知道他的年籍。
    在永和的ＴＥＭＰＯ舞廳…可以找得到這個朋友（阿和）」
    （同前偵查卷第十三頁），足見被告有從中賺取利潤甚明。
  (五)按刑法上犯罪之故意，祇須對於犯罪事實有所認識，有意使
    其發生或其發生不違背其本意，仍予以實施為已足，不以行
    為人主觀之認識與客觀事實兩相一致為必要，故行為人主觀
    上欲犯某罪，事實上卻犯他罪時，依刑罰責任論之主觀主義
    思潮，首重行為人之主觀認識，以行為人主觀犯意為其適用
    原則，惟事實上所犯之他罪有利於行為人時，則依該他罪處
    斷。我國暫行新刑律第十三條第三項原亦有「犯罪之事實與
    犯人所知有異者，依下列處斷：所犯重於犯人所知或相等者
    ，從其所知；所犯輕於犯人所知者，從其所犯」之規定。嗣
    制定現行刑法時，以此為法理所當然，乃未予明定（最高法
    院九十二年度台上字第一二六三號判決要旨參照）。從而行
    為人主觀上欲犯某罪，但事實上所為係構成要件不同之他罪
    ，且二罪法定刑相異，揆之前揭「所犯輕於所知，從其所犯
    」之法理，自應適用行為人實際所犯之罪論處。本件證人乙
    ○○證稱九十六年三月間某日起至同年五月中旬止，以Ｋ他
    命一克七百元、搖頭丸一顆三百元，前後四次向被告購買Ｋ
    他命一克及搖頭丸一顆，而被告亦供稱前後四次將Ｋ他命一
    克及搖頭丸一顆交與乙○○，並向其收取Ｋ他命七百元、搖
    頭丸三百元，合計一千元；惟被告於九十六年六月二日晚上
    十一時三十五分許，在台北縣泰山鄉○○路與文化街口，經
    據報抵達現場處理之新莊分局泰山分駐所警員自其所駕駛之
    七一七一－ＥＲ號自用小客車內放置之面紙盒內，搜出白色
    粉末六包、粉紅色藥丸四十顆、深紅色藥丸二十顆、青綠色
    藥丸二十顆（詳如前述），被告雖供稱該白色粉末係Ｋ他命
    ，藥丸六十顆為搖頭丸，二十顆為一粒眠，前揭扣案之白色
    粉末、藥丸經送鑑驗結果，白色粉末檢出Ｋ他命成分，綠色
    藥丸二十顆檢出一粒眠成分，粉紅色藥丸四十顆及深紅色藥
    二十顆，檢出含ＰＭＭＡ成分，而非ＭＤＭＡ，此亦有台灣
    檢驗科技股份有限公司濫用藥物檢報告三份可稽（同前偵查
    卷第一四五頁、第一四六頁、第九十一頁至第九十三頁）；
    再參照被告供稱：「…（毒品來源？）包括Ｋ他命…都是跟
    『阿和』買…我跟他約在永和ＴＥＭＰＯ舞廳。他固定在那
    裡出現…我只要沒有了，就會跟『阿和』買…」（九十六年
    七月三十一日偵查筆錄，同前偵查卷第一三九頁）、「…我
    不知道什麼是ＰＭＭＡ，我當時向別人買的扣案六十顆紅色
    的藥丸（粉紅色四十顆、深紅色二顆），我認為是搖頭丸，
    實際上是什麼，我不知道，我也向別人說我要買搖頭丸，別
    人就拿這個給我…顏色也不一定，但是都是跟同一個人買…
    （是合買搖頭丸，還是ＰＭＭＡ？）當初是講買搖頭丸，實
    際上『阿和』給我什麼，我不知道…」（九十六年十二月十
    三日原審審判筆錄，原審卷第六十二頁、第六十四頁）等語
    ，顯然證人乙○○所認知向被告購買之藥丸雖係搖頭丸，實
    際上被告所交付之藥丸係ＰＭＭＡ，而被告所認為交付與乙
    ○○之藥丸為搖頭丸，實際係交付ＰＭＭＡ給乙○○並收取
    一顆三百元之價金。從而，被告與證人乙○○買賣之標的，
    實際上係第三級毒品ＰＭＭＡ，而非二人主觀上所認知之第
    二級毒品搖頭丸，基於「所犯輕於所知，從其所犯」之法理
    ，應從被告實際所犯之販賣第三級毒品論處。
  (六)綜上所述，被告前述辯解均係卸責之詞，不足採信，事證明
    確，犯行均堪認定。
三、被告行為時，九十四年二月二日修正並於九十五年七月一日
    施行之現行刑法已經刪除連續犯之規定，是就現行刑法之多
    次販賣毒品犯行，除符合接續犯要件外，應一罪一罰（最高
    法院九十六年度第九次刑事庭會議就行為人於刑法修正前後
    之連續施用毒品之法律適用決議要旨參照）。被告以Ｋ他命
    一克七百元及ＰＭＭＡ一顆三百元，計一千元，販賣Ｋ他命
    一克及ＰＭＭＡ一顆與乙○○四次，以Ｋ他命一個八百元，
    販賣三個，計二千四百元之Ｋ他命與乙○○一次，核被告所
    為，均係犯毒品危害防制條例第四條第三項販賣第三級毒品
    既遂罪；被告販賣前，意圖販賣而持有Ｋ他命及ＰＭＭＡ之
    低度行為，均應為販賣Ｋ他命之高度行為吸收，不另論罪。
    被告所犯上述販賣Ｋ他命及ＰＭＭＡ既遂四次、販賣Ｋ他命
    既遂一次，犯意各別，行為互殊，應分論併罰。
四、原審以查無任何積極證據，足資證明被告有檢察官起訴所指
    販賣第三級毒品犯行，而為被告無罪之諭知，尚有未洽，檢
    察官上訴據以指摘原判決不當，為有理由，應由本院將原判
    決予以撤銷改判。爰審酌被告在緩刑期間（有本院被告前案
    紀錄表可稽），不知戒慎，為牟取利，販賣第三級毒品牟利
    ，其行為顯已危害國民身體健康及社會風氣，惟斟酌其犯罪
    之動機、販賣之次數五次與數量非鉅、以及生活狀況、品行
    、智識程度、其因本案犯行所得六千四百元及犯後否認犯行
    等一切情狀，分別量處如附表編號一至五所示之刑；扣案之
    摩托羅拉黑色行動電話機一具（含0000000000行
    動電話門號卡一張），係被告借用他人名義申辦使用，為被
    告所有，已據被告供述在卷（九十七年七月十七日本院審判
    筆錄第六頁），該行動電話機一具及行動電話門號卡一張，
    係被告前後四次販賣Ｋ他命一克及ＰＭＭＡ一顆與乙○○，
    販賣Ｋ他命三個與乙○○一次所用之聯絡電話，於附表所示
    各次販賣罪刑項下，均應依毒品危害防制條例第十九條第一
    項規定宣告沒收，被告前後五次販賣第三級毒品與乙○○既
    遂所取得之交易價金，於附表編號一至五所示各次販賣罪刑
    項下，均應依毒品危害防制條例第十九條第一項規定宣告沒
    收，如全部或一部不能沒收時，以其財產抵償之。並定應執
    行有期徒刑五年六月；扣案之摩托羅拉黑色行動電話機一具
    （含0000000000行動電話門號卡一張）及未扣案
    之犯罪所得六千四百元，均宣告沒收，未扣案之犯罪所得如
    全部或一部不能沒收時，以其財產抵償之。其餘扣案之現金
    一萬五千二百六十五元，被告供稱係其隨身攜帶之款項（九
    十七年七月十七日本院審判筆錄第十一頁）；摩托羅拉銀色
    行動電話機一具（手機序號：0000000000000
    00號，含行動電話門號卡一張），被告供稱係其母親黃金
    理所有（同前審判筆錄第四頁）；扣案之Ｋ他命六包、ＰＭ
    ＭＡ六十顆，係被告於九十六年五月底，以十一萬元代價，
    向「阿和」購買取得，一粒眠二十顆，係「阿和」所附贈等
    情，亦據被告供明在卷（九十六年六月三日警詢筆錄，同前
    偵查卷第十三頁、九十六年六月三日、九十六年七月三十一
    日偵查筆錄，同前偵查卷第八十一頁、第一三九頁），因查
    無其他積極證據足認確與本案被告販賣第三級毒品Ｋ他命、
    ＰＭＭＡ犯行有直接關連性，故均不予宣告沒收。
據上論斷，應依刑事訴訟法第三百六十九條第一項前段、第三百
六十四條、第二百九十九條第一項前段、毒品危害防制條例第四
條第三項、第十九條第一項、刑法第十一條前段、第五十一條第
五款，判決如主文。
本案經檢察官呂建昌到庭執行職務。
中    華    民    國    97    年    8     月    7     日
            刑事第十三庭  審判長法  官   曾德水
                                法  官   梁耀鑌
                                法  官   林婷立
以上正本證明與原本無異。
如不服本判決，應於收受送達後十日內向本院提出上訴書狀，其
未敘述上訴之理由者並得於提起上訴後十日內向本院補提理由書
（均須按他造當事人之人數附繕本）。
                                書記官   王增華
中    華    民    國    97    年    8     月    15    日
毒品危害防制條例第四條
製造、運輸、販賣第一級毒品者，處死刑或無期徒刑；處無期徒
刑者，得併科新臺幣一千萬元以下罰金。
製造、運輸、販賣第二級毒品者，處無期徒刑或七年以上有期徒
刑，得併科新臺幣七百萬元以下罰金。
製造、運輸、販賣第三級毒品者，處五年以上有期徒刑，得併科
新臺幣五百萬元以下罰金。
製造、運輸、販賣第四級毒品者，處三年以上十年以下有期徒刑
，得併科新臺幣三百萬元以下罰金。
製造、運輸、販賣專供製造或施用毒品之器具者，處一年以上七
年以下有期徒刑，得併科新臺幣一百萬元以下罰金。
前五項之未遂犯罰之。
┌─────────────────────────────────────────────┐
│附表：                                                                                    │
├───┬───────┬───────────┬──────────┬──────────┤
│編號  │犯罪事實      │所犯罪名              │ 宣告刑             │ 沒收物品           │
├───┼───────┼───────────┼──────────┼──────────┤
│  一  │事實欄一所示，│販賣第三級毒品。      │有期徒刑伍年貳月    │扣案之摩托羅拉黑色│
│      │九十六年三月間│                      │                    │  行動電話機壹具（含│
│      │某日至九十六年│                      │                    │  000000000│
│      │五月中旬，販賣│                      │                    │  七行動電話門號卡壹│
│      │Ｋ他命一克及Ｐ│                      │                    │  張）。            │
│      │ＭＭＡ一顆與高│                      │                    │未扣案之販賣所得新│
│      │嘉宏一次。    │                      │                    │  台幣一仟元，如全部│
│      │              │                      │                    │  或一部不能沒收時，│
│      │              │                      │                    │  以其財產抵償之。  │
├───┼───────┼───────────┼──────────┼──────────┤
│  二  │事實欄一所示，│販賣第三級毒品。      │有期徒刑伍年貳月    │扣案之摩托羅拉黑色│
│      │九十六年三月間│                      │                    │  行動電話機壹具（含│
│      │某日至九十六年│                      │                    │  000000000│
│      │五月中旬，販賣│                      │                    │  七行動電話門號卡壹│
│      │Ｋ他命一克及Ｐ│                      │                    │  張）。            │
│      │ＭＭＡ一顆與高│                      │                    │未扣案之販賣所得新│
│      │嘉宏一次。    │                      │                    │  台幣壹仟元，如全部│
│      │              │                      │                    │  或一部不能沒收時，│
│      │              │                      │                    │  以其財產抵償之。  │
├───┼───────┼───────────┼──────────┼──────────┤
│  三  │事實欄一所示，│販賣第三級毒品。      │有期徒刑伍年貳月    │扣案之摩托羅拉黑色│
│      │九十六年三月間│                      │                    │  行動電話機壹具（含│
│      │某日至九十六年│                      │                    │  000000000│
│      │五月中旬，販賣│                      │                    │  七行動電話門號卡壹│
│      │Ｋ他命一克及Ｐ│                      │                    │  張）。            │
│      │ＭＭＡ一顆與高│                      │                    │未扣案之販賣所得新│
│      │嘉宏一次。    │                      │                    │  台幣壹仟元，如全部│
│      │              │                      │                    │  或一部不能沒收時，│
│      │              │                      │                    │  以其財產抵償之。  │
├───┼───────┼───────────┼──────────┼──────────┤
│  四  │事實欄一所示，│販賣第三級毒品。      │有期徒刑伍年貳月    │扣案之摩托羅拉黑色│
│      │九十六年三月間│                      │                    │  行動電話機壹具（含│
│      │某日至九十六年│                      │                    │  000000000│
│      │五月中旬，販賣│                      │                    │  七行動電話門號卡壹│
│      │Ｋ他命三個與高│                      │                    │  張）。            │
│      │嘉宏一次。    │                      │                    │未扣案之販賣所得新│
│      │              │                      │                    │  台幣貳仟肆佰元，如│
│      │              │                      │                    │  全部或一部不能沒收│
│      │              │                      │                    │  時，以其財產抵償之│
│      │              │                      │                    │  。                │
├───┼───────┼───────────┼──────────┼──────────┤
│      │事實欄一所示，│販賣第三級毒品。      │有期徒刑伍年貳月    │扣案之摩托羅拉黑色│
│  五  │九十六年五月中│                      │                    │  行動電話機壹具（含│
│      │旬，販賣Ｋ他命│                      │                    │  000000000│
│      │一克及ＰＭＭＡ│                      │                    │  七行動電話門號卡壹│
│      │一顆與乙○○一│                      │                    │  張）。            │
│      │次。          │                      │                    │未扣案之販賣所得新│
│      │              │                      │                    │  台幣壹仟元，如全部│
│      │              │                      │                    │  或一部不能沒收時，│
│      │              │                      │                    │  以其財產抵償之。  │
└───┴───────┴───────────┴──────────┴──────────┘


司法院資訊處製作；財團法人民間司法改革基金會備份。
